【裁判字號】    88,訴,1278
【裁判日期】    890113
【裁判案由】    違反藥事法
【裁判全文】
臺灣臺北地方法院刑事判決                        八十八年度訴字第一二七八號
    公  訴  人  臺灣臺北地方法院檢察署檢察官
    被      告  丙○○○○份有限公司  設台北市○○○路○段四十三號七樓
    兼右代表人  甲○○
    選任辯護人  曾丁壽
右列被告因違反藥事法案件，經檢察官提起公訴（八十八年度偵字第一Ｏ六五Ｏ、一
八一三三號），本院判決如左：
    主  文
甲○○連續輸入禁藥，處有期徒刑陸月。緩刑參年。
丙○○○○份有限公司之代表人，因執行業務輸入禁藥，科罰金新台幣捌萬元。扣案
如附表所示之物沒收。
    事  實
一、甲○○為設於台北市○○○路○段四十三號七樓丙○○○○份有限公司（下簡稱
    禧恩公司）之負責人，明知禧恩公司登記之營業項目，乃係各種醫療儀器理化儀
    器科學儀器之買賣業務，且取得之販賣業藥商許可執照，其營業項目僅限定為醫
    療器材，並不包括藥品之買賣，竟未經向中央衛生主管機關申請核准，即基於概
    括之犯意，擅自民國八十七年十二月間起至八十八年初止，以每瓶美金二元之價
    格，連續多次向美商Ultradent Products,Inc輸入內含有「Benzocaine」局部麻
    醉劑成分之「TOPICAL ANESTHETIC GEL」藥品，或以每瓶新台幣（下同）二百四
    十五元至四百六十八元不等之價格，連續多次販賣予不特定之牙醫診所使用，或
    預備供舉行演講會或說明會時贈送以推廣產品使用，而經營禧恩公司登記範圍以
    外之業務。嗣於八十七年五月六日下午二時五十分左右，為警在甲○○位於台北
    市○○○路○段一四Ｏ號十五樓之一之住處，並扣得禧恩公司所有如附表所示之
    物。
二、案經台北市政府警察局萬華分局移送台灣台北地方法院檢察署檢察官偵查起訴。
    理  由
一、訊之被告甲○○固坦承有自國外輸入上揭局部麻醉品並對外販賣之行為，惟辯稱
    ：扣案物品是補牙的材料，並非禁藥，乃提供試用的，買進一罐是二百元，賣出
    為二百元至三百元間，四百六十八元是初步估算之價格，目前還在辦教育訓練的
    階段，並未正式進口，伊已準備好資料，預備等研討會結束後再提出聲請，且依
    據規定，申請核准亦須有樣品云云。辯護意旨另以：禧恩公司在國外產品正式進
    口前，均有內部之前置作業，首先要求國外原廠提供產地證明文件，才能考慮進
    口，嗣再請求原廠免費或特價提供，或由國外自動提撥樣品供前置作業、市場試
    驗、市調所需，同時請求國外準備並寄出完整文件，以利在完成市○○段後向衛
    生署申請輸入許可，禧恩公司內部由企劃部門召開產品說明，並開始進行相關前
    置作業，行銷部再配合業務部舉辦說明會或演講會，免費或以成本價推廣試用，
    或由專業醫師自購試用，如反應良好，始召集專業醫師、各大醫院採購部門人員
    、禧恩公司相關人員共同協商是否進口之會議，協商會議決議進口後，開始向國
    外收集完整資料，向衛生署申請輸入許可，扣案樣品一千三百八十六包係原廠為
    進行市場調查用，原預備在八十八年六月十二日、十三日假台大醫院和高雄醫學
    院演講會場，做為展示與醫師試用品，另二百四十九瓶原擬於各大醫院舉辦之說
    明會中，送給牙醫試用，因此項產品僅進行至作業流程之第四階段，尚未完成試
    驗、市場反應，當然無法正式進口及向衛生主管機關申請輸入許可之可能，據此
    ，應無任何犯意之故意或過失云云資為辯護。惟查，
    （一）、按製造、輸入藥品，應將其成分、規格、性能、製法之要旨、檢驗規格
            與方法及其關資料或證件，連同標籤、仿單及樣品，並繳納證書費、查
            驗費，申請中央衛生主管機關查驗登記，經核准發給藥品許可證後，始
            得製造或輸入，未經核准擅自輸入之藥品係屬禁藥，藥事法第二十二條
            第二款、第三十九條第一項定有明文。扣案之「 TOPICAL ANESTHETIC
            GEL」 樣品，經送請行政院衛生署藥物食品檢驗局檢驗結果，發現內含
            有「Benzocaine」局部麻醉劑成分，有該局檢驗成績書一紙附卷可憑，
            核屬藥品，而訊之甲○○對於上揭藥品迄未申請許可證一節亦予是承，
            揆諸上揭說明，扣案之藥品自屬藥事法所規定之禁藥無訛。
    （二）、甲○○確自八十七年十二月底起，即代表禧恩公司以美金二元之價格多
            次自國外購入上揭麻醉藥品，並以每瓶二百四十五元至四百六十八元不
            等之價格，連續多次出售予不特定之牙醫診所一情，業據甲○○於警訊
            、偵訊中供述綦詳，並有出貨單十二紙、價格表一份附卷可佐，參諸警
            方在甲○○住處查扣如附表所示之藥品數量非少，且扣案物品所附之廣
            告單上，尚註明有「訂購專線：00000000」等文字，是甲○○
            確有輸入及販賣扣案藥品以牟利之行為，顯無庸置疑。
    （三）、雖甲○○提出禧恩公司新產品正式進口前置作業流程表、八十八年六月
            十二日中華民國牙醫學會研究學會年會特別演講通告影本等資料附卷，
            以資證明渠輸入扣案藥品之目的係供展示與試用，然衡以藥事法上揭規
            定，明定輸入藥品即須向中央衛生主管機關申請許可，並不問輸入之目
            的為何，究其立法意旨，應在確保國內用藥環境之安全，從而，自論理
            上而言，除為申請許可證之必要而須具備之樣品份數外，無論其用途何
            在，均應於取得許可後方得輸入藥品，是辯護意旨以禧恩公司輸入扣案
            藥品之目的係供展示、試用及禧恩公司之作業流程，而主張禧恩公司輸
            入之行為無違法性云云，自無足採，又辯護人提出傳訊牙醫系教授蕭裕
            源，證明禧恩公司確有舉辦演講說明會，並欲將扣案藥品免費提供給參
            加學員做分析和試驗用及傳訊牙醫師葛建埔，證明扣案藥品之試用效果
            良好之聲請，因無解於禧恩公司非法輸入藥品行為之認定，本院核無傳
            訊之必要，是此部分之聲請爰予駁回，附此敘明。
    （四）、查禧恩公司登記之營業項目，乃係各種醫療儀器理化儀器科學儀器之買
            賣業務，且取得之販賣業藥商許可執照，其營業項目亦僅限定為醫療器
            材，並不包括藥品之買賣，有公司執照影本及販賣業藥商許可執照影本
            各一份附卷可憑，是禧恩公司應無資格申請扣案藥品之輸入許可，從而
            ，甲○○辯稱申請核准亦須樣品云云，洵屬無據，自不足採。又禧恩公
            司之營業項目既不包括輸入及販賣藥品，則其多次輸入及販賣扣案藥品
            之行為，顯屬經營公司登記範圍以外之業務。
    （五）、禧恩公司既已取得販賣業藥商許可執照，則甲○○對於藥事法上揭規定
            自無諉為不知之理，竟仍未經許可即輸入及販賣扣案藥品，其主觀上之
            違法意思自屬昭然若揭。
    （六）、公訴人雖執證人乙○○之證詞，而指摘禧恩公司曾在網路上販售扣案藥
            品云云，惟此部分業據甲○○堅詞否認，且參諸卷附乙○○於台灣台北
            地方法院檢察署偵辦八十八年度偵字第九五六二號被告陳嘉良違反藥事
            法一案（業經不起訴處分）中所提出之「網路列印資料」影本，並未明
            列網址，且第三項載有禧恩公司地址及甲○○姓名（均英文）之資料，
            從外觀上判斷，亦無從認定係由網路上下載之資料，從而，乙○○證稱
            ：伊公司同事據網路上之電話打電話，禧恩公司派快遞送來的云云（詳
            本院八十八年十二月三十日審理筆錄），尚不足採，併予敘明。
    綜上各情，被告甲○○上揭所辯及辯護意旨所陳均不足採，事證明確，被告犯行
    均堪認定。
二、核被告所為，甲○○係違反公司法第十五條第一項公司不得經營登記範圍以外之
    業務之規定，而犯同條第三項之罪及犯藥事法第八十二條第一項輸入禁藥罪、第
    八十三條第一項明知為禁藥而販賣罪；禧恩公司則應依藥事法第八十七轉嫁之規
    定論處。甲○○係以一輸入或販賣禁藥之行為而同時觸犯公司法及藥事法上揭規
    定，應從一重之輸入禁藥罪、販賣禁藥罪論處。又甲○○先後多次輸入禁藥及販
    賣禁藥之行為，時間緊接，犯罪構成要件相同，顯係基於概括之犯意為之，均應
    依連續犯論以一罪，又其所犯輸入禁藥及販賣禁藥二罪間，有方法結果之牽連關
    係，應從一重之輸入禁藥罪處斷。公訴人雖未就甲○○違反公司法之部分予以訴
    追，惟衡以此部分與起訴並論罪之輸入禁藥罪、販賣禁藥罪部分有想像競合犯之
    裁判上一罪，本院自得併予審究。又起訴書雖認甲○○所犯輸入禁藥罪及販賣禁
    藥罪二罪間係屬想像競合犯之關係云云，惟衡以輸入與販賣並非同一行為，二者
    間僅有方法結果之牽連關係，是起訴書此部分之論述容有誤會，併予敘明。爰審
    酌被告甲○○為圖私利而甘犯刑章，影響社會用藥安全，惟其販售及推廣對象均
    屬牙醫業者，並未供為其他不法犯罪用途，所生損害尚非嚴重等一切情狀，量處
    如主文所示之刑，並對禧恩公司科處如主文所示之罰金，以資懲儆。查被告甲○○並無前科，有本院被告全國前案紀錄表一紙附卷可參，其因短於思慮，致觸犯
    本案犯行，衡其經此起訴審判之教訓後，當知所警惕，而無再犯之虞，本院認為
    前開對其宣告之刑，以暫不執行為適當，爰併予宣告緩刑三年，以啟自新。扣案
    如附表所示之物均屬含有上揭局部麻醉藥劑成分之禁藥，業經本院勘驗無訛，有
    勘驗筆錄及照片六幀在卷可按，且屬被告禧恩公司所有而供其犯本案之罪所用，
    爰併予宣告沒收。至扣案之價格表三本、資料夾二本，核其內容或係禧恩公司各
    項產品之價格，或係該公司之一般業務往來資料，另扣案之軟膏針管一支，其內
    並無藥物，縱屬被告所有，因難認係供犯罪所用之物，依法自無沒收之必要，均
    予敘明。
據上論斷，應依刑事訴訟法第二百九十九條第一項前段、公司法第十五條第三項、藥
事法第八十二條第一項、第八十三條第一項、第八十七條、刑法第十一條前段、第五
十五條、第五十六條、第三十八條第一項第二款、第七十四條第一款，判決如主文。
中    華    民    國      八十九      年      一      月      十三      日
                                      臺灣臺北地方法院刑事第七庭
                                          法  官  許  紋  華
右正本證明與原本無異。
如不服本判決，應於判決送達後十日內，向本院提出上訴狀。
                                          書記官  官  碧  玲
中    華    民    國      八十九      年      一      月      十七      日
附錄法條：
公司法第十五條（現行法）
一公司不得經營登記範圍以外之業務。
二公司之資金，除因公司間業務交易行為有融通資金之必要外不得貸與股東或任何他
  人。
三公司負責人違反前二項規定時，處一年以下有期徒刑、拘役或科或併科新台幣十五
  萬元以下罰金，並賠償公司因此所受之損害。
藥事法第八十二條
製造或輸入偽藥或禁藥者，處七年以下有期徒刑，得併科新台幣十五萬元以下罰金。
犯前項之罪，因而致人於死者，處無期徒刑或七年以上有期徒刑，致重傷者，處三年
以上十年以下有期徒刑。
第一項之未遂犯罰之。
藥事法第八十三條
明知為偽藥或禁藥，而販賣、供應、調劑、運送、寄藏、牙保、轉讓或意圖販賣而陳
列者，處五年以下有期徒刑，得併科新台幣十萬元以下罰金。
犯前項之罪，因而致人於死者，處七年以上有期徒刑，致重傷者，處一年以上七年以
下有期徒刑。
因過失犯第一項之罪者，處一年以下有期徒刑、拘役或新台幣十萬元以下罰金。
第一項之未遂犯罰之。


司法院資訊處製作；財團法人民間司法改革基金會備份。
